臺灣高等法院刑事裁定
110年度毒抗字第688號
抗  告  人  
即  被  告  徐德欽



上列抗告人因毒品危害防制條例案件，不服臺灣新北地方法院11
0年度毒聲字第502號，民國110年2月26日裁定（聲請案號：臺灣
新北地方檢察署109年度毒偵字第6582號、110年度聲觀字第398
號），提起抗告，本院裁定如下：
    主  文
抗告駁回。
    理  由
一、原裁定意旨略以：抗告人即被告甲○○（下稱被告）基於施用
    第二級毒品甲基安非他命之犯意，於民國109年8月4日晚間7
    時許，在新北市○○區○○街0號2樓住處內，施用甲基安非他命
    1次，嗣於同年月6日下午5時10分許，在臺北市○○區○○街00
    號4樓「峨眉停車場」內另案通緝為警攔查逮捕，其因違反
    毒品危害防制條例案件通緝，經詢問坦承施用甲基安非他命
    ，並同意採尿送驗，而查悉上情，業據被告坦承不諱，復有
    勘察採證同意書、臺北市政府警察局偵辦毒品案件尿液檢體
    委驗單、台灣尖端先進生技醫藥股份有限公司出具濫用藥物
    檢驗報告均在卷可按，足認被告自白與事實相符，其施用第
    二級毒品犯行堪以認定。又被告前曾因施用毒品違反毒品危
    害防制條例案件，經裁定觀察、勒戒及強制戒治，於105年8
    月19日停止處分執行出所，並經臺灣新北地方檢察署檢察官
    以105年度戒毒偵字第74號為不起訴處分確定，有本院被告
    前案紀錄表附卷可按，是被告因施用毒品違反毒品危害防制
    條例案件，於前開強制戒治執行完畢釋放3年後，被告於上
    開時、地再度為本件施用第二級毒品犯行，距其最近1次強
    制戒制執行完畢釋放日已逾3年，依毒品危害防制條例第20
    條第3、1項之規定，被告應再受觀察、勒戒。從而，本件聲
    請與法律規定相符，應予准許，爰依毒品條例第20條第3項
    、第1項，觀察勒戒處分執行條例第3條第1項規定，裁定被
    告應送勒戒處所觀察、勒戒等語。
二、抗告意旨略以：
（一）法治國原則下，正當法律程序之要求，自不容偵查機關採
      行不計代價、不論是非、不擇手段方式為犯罪之偵查，為
      確保實體真實發現兼顧人權保障起見，並秉持干預保留原
      則，刑事訴訟法針對各類具基本權干預性之偵查作為設有
      相關規範，作為遵循依據，如有違反，為遏阻違法目的性
      考量，將生證據排除之效果，維護偵查作為之公正、純潔
      及可信賴性，依刑事訴訟法第158條之4之權衡原則加以檢
      驗，認無證據能力，檢察官所舉事證均無法證明被告自白
      之真實性，故不能僅憑被告自白遽為不利於被告之認定而
      裁定觀察勒戒。
（二）被告雖因通緝為警逮捕，但警方事前並未告知被告採尿，
      是在完成筆錄後，才要求被告採尿，且當時又無證據可證
      明被告事實上有施用毒品之客觀情事，且無檢察官之許可
      書，可認警方對被告採尿顯不合法，至於被告雖有簽立勘
      察採證同意書，但並非出於被告自願，被告雖有毒品前科
      ，但不屬於毒品列管人口，只因被告不諳法律持續而順應
      警方，雖心有不願，但不敢堅持反抗拒絕採尿，可證警方
      採尿非出於被告真摯之同意。
（三）綜上，原審未詳查上情，遽為有罪（原裁定觀察勒戒，顯
      被告誤繕）之諭知，認事裁判均有未洽，依法提出抗告等
      語。　　　
三、犯毒品危害防制條例第10條之罪者，檢察官應聲請法院裁定
    ，或少年法院（地方法院少年法庭）應先裁定，令被告或少
    年入勒戒處所觀察、勒戒，其期間不得逾2月。觀察、勒戒
    後，檢察官或少年法院（地方法院少年法庭）依據勒戒處所
    之陳報，認受觀察、勒戒人無繼續施用毒品傾向者，應即釋
    放，並為不起訴之處分或不付審理之裁定；認受觀察、勒戒
    人有繼續施用毒品傾向者，檢察官應聲請法院裁定或由少年
    法院（地方法院少年法庭）裁定令入戒治處所強制戒治，其
    期間為6個月以上，至無繼續強制戒治之必要為止。但最長
    不得逾1年。依前項規定為觀察、勒戒或強制戒治執行完畢
    釋放後，3年後再犯第10條之罪者，適用前2項之規定，毒品
    危害防制條例第20條第1項至第3項定有明文。該條所定「3
    年後再犯」，只要本次再犯距最近1次觀察、勒戒或強制戒
    治執行完畢釋放，已逾3年者即屬之，不因其間有無犯第10
    條之罪經起訴、判刑或執行而受影響。
四、經查：　　
（一）被告於前揭時、地，施用甲基安非他命之事實，業據被告
      於警詢及偵查中均坦承不諱，且將被告所採集之尿液送驗
      後，結果呈安非他命、甲基安非他命之陽性反應等情，有
      勘察採證同意書、臺北市政府警察局偵辦毒品案件尿液檢
      體委驗單、台灣尖端先進生技醫藥股份有限公司出具之濫
      用藥物檢驗報告及臺北市政府警察局松山分局中崙派出所
      陳報單均在卷可按，足認被告上開任意性之自白與事實相
      符，是被告上開施用第二級毒品甲基安非他命之犯行，堪
      以認定。
（二）又被告前於103年間因施用毒品案件，經臺灣新北地方法
      院以103年度毒聲字第1121號裁定觀察勒戒，因認有繼續
      施用毒品傾向，由同前開法院以104年毒聲字第1155號裁
      定入戒治處所強制戒治，因戒治期滿，於105年8月19日出
      監，並由臺灣新北地方檢察署檢察官以105年度戒毒偵字
      第74號為不起訴處分確定等情，有本院被告前案紀錄表、
      上開不起訴處分書在卷可佐。是本案被告施用第二級毒品
      之時間，距其最近一次觀察、勒戒及強制戒治執行完畢釋
      放後已逾3年，原審詳查後依檢察官聲請裁定被告應送勒
      戒處所觀察、勒戒，經核並無違法或不當。
（三）抗告意旨雖以其當時另案通緝為警逮捕，但警方事前並未
      告知被告採尿，完成筆錄後才要求被告採尿，且當時並無
      證據可認被告事實上有施用毒品之客觀情事，非毒品管制
      人口，亦無檢察官之許可書，被告不敢堅持反抗拒絕採尿
      ，心有不願下順應警方採尿，是警方採取被告尿液並非出
      於被告真摯之同意，顯有違法云云。惟查：
 　1、按通緝經通知或公告後，檢察官、司法警察官得拘提被告
      或逕行逮捕之；又檢察事務官、司法警察官或司法警察因
      調查犯罪情形及蒐集證據之必要，對於經拘提或逮捕到案
      之犯罪嫌疑人或被告，得違反犯罪嫌疑人或被告之意思，
      採取其指紋、掌紋、腳印，予以照相、測量身高或類似之
      行為；有相當理由認為採取毛髮、唾液、尿液、聲調或吐
      氣得作為犯罪之證據時，並得採取之，刑事訴訟法第87條
      第1項、205條之2分別定有明文。據此，被告因通緝而為
      司法警察官逮捕到案，因調查犯罪情形及蒐集證據之必要
      （必要性原則），若非於拘提或逮捕到案之時為採集蒐證
      行為，將無從有效獲得證據資料（取證及時性原則），於
      有相當理由認為採取尿液等得作為犯罪之證據時（相當理
      由），依上開規定，賦予檢察事務官、司法警察官或司法
      警察對犯罪嫌疑人或被告身體採證權。
 　2、本案因被告另因違反毒品危害防制條例案件經通緝，警員
      於逮捕被告當日下午5時46分許，經被告同意夜間詢問，
      於被告製作筆錄過程中，警方先告知、詢問被告：「你因
      毒品通緝案在身，是否同意採集尿液送檢驗，若採尿檢驗
      報告書呈毒品陽性反應將函送地方檢察署，是否清楚？」
      等語，被告即表示：「同意，清楚」等語，進而詢問被告
      最近有無施用第一、二、三級毒品，被告即坦認陳：有施
      用安非他命，最後1次施用是於2天前，在我住處內利用玻
      璃球以打火機燒烤方式施用等語，並於筆錄上簽名，於同
      日晚間6時許簽立勘察採證同意書，同意勘察項目勾選「
      尿液」，並在同意人確實瞭解上述告知內容等語下方再次
      簽名確認等情，有前開警詢筆錄與勘察採證同意書附卷可
      佐，可見被告在決定其是否同意採尿前，已經警方告知採
      尿送驗結果如呈毒品反應，將依法函送地方檢察署偵辦等
      對其不利益之程序規定顯均知之甚明，其亦表示清楚相關
      規定，同意採尿等語，有上開筆錄可按，可徵被告在清楚
      相關不利於己之規定及程序下，並明知自己為警逮捕前2
      日有施用毒品，仍同意採尿，可認其同意確實出於真摯之
      同意甚明，並可認本案偵查機關相關承辦人員並無如被告
      所指違反正當法律程序、不計代價、不論是非、不擇手段
      方式要求被告採尿甚明。況被告於110年1月22日檢察官偵
      查中，仍明確稱為警查獲前2日在住處內有施用第二級毒
      品，在警察機關內有親自排尿及封瓶、捺印，對於尿液檢
      驗報告結果並無意見等語明確。
 　3、又被告前因施用及持有第二級毒品等違反毒品危害防制條
      例等案件，經臺灣南投地方檢察署發布通緝在案，於109
      年8月6日為警緝獲等情，有本院被告前案紀錄表及被告10
      9年8月6日警詢筆錄在卷可佐，自屬依法受逮捕之被告，
      而本件警詢筆錄載明被告已受告知刑事訴訟法第95條之程
      序權，鑒於施用毒品者恆具成癮性，則以被告有多次施用
      毒品之前科紀錄，本已有相當理由相信被告仍有繼續再犯
      施用毒品之犯行，且由於毒品存在體內之時間相當有限，
      尿液又係施用毒品情事之證據，如未及時採取，證據即有
      滅失之虞。從而，依案內相關證據資料憑以判斷，縱然被
      告拒絕驗尿，司法警察仍得依刑事訴訟法第205條之2之規
      定予以強制採尿（非侵入性），遑論被告於本案本即同意
      採尿，是以本案警方採尿之程序並無不法甚明。
五、綜上，原裁定以被告確有上開施用第二級毒品甲基安非他命
    之犯行，且本案施用毒品犯行距離前次施用毒品強制戒治執
    行完畢已逾3年，而依檢察官聲請，裁定令被告入勒戒處所
    觀察、勒戒，核其認事用法，並無違誤，被告執前詞提起本
    件抗告，為無理由，應予駁回。
據上論斷，應依刑事訴訟法第412條，裁定如主文。
中　　華　　民　　國　　110 　年　　4 　　月　　26　　日
                  刑事第十四庭  審判長法　官  黃斯偉
                                      法  官  許泰誠
                                      法  官  程克琳
以上正本證明與原本無異。
不得再抗告。
                                      書記官  劉靜慧
中　　華　　民　　國　　110 　年　　4 　　月　　27　　日